【裁判字號】    99,裁,2288
【裁判日期】    990930
【裁判案由】    土石採取
【裁判全文】
最  高  行  政  法  院  裁  定
                                      99年度裁字第2288號
聲  請  人  永駿豐建設工業股份有限公司
代  表  人  丙○○
聲  請  人  潤群建設企業股份有限公司
代  表  人  丙○○
上列聲請人因與相對人高雄縣政府間土石採取事件，對於中華民
國99年1月28日本院99年度裁字第219號裁定，聲請再審，本院裁
定如下：
    主  文
再審之聲請駁回。
再審訴訟費用由聲請人負擔。
    理  由
一、按當事人對於本院所為裁定聲請再審，必須原裁定具有行政
    訴訟法第273條所定之情形者，始得為之。而該條第1項第1
    款所謂「適用法規顯有錯誤」，係指原判決所適用之法規與
    該案應適用之現行法規相違背，或與解釋判例有所牴觸者而
    言，至於法律上見解之歧異，再審原告對之縱有爭執，要難
    謂為適用法規顯有錯誤，而據為再審之理由。本院著有62年
    判字第610號判例。
二、本件聲請人主張本院民國（下同）99年度裁字第219號確定
    裁定（下稱原確定裁定）有行政訴訟法第273條第1項第1款
    所定事由，對之聲請再審，主張略以：(一)聲請人於提起上訴
    之理由中已敘明，附有條件之行政處分，行政機關對於條件
    之成就均應順其自然。相對人竟以違背誠實信用之方法，阻
    礙條件之成就，應準用民法第101條之規定予以處理。然高
    雄高等行政法院97年度訴更一字第27號判決（下稱原判決）
    對此主張究竟可採與否，完全未於理由欄交代，其判決當然
    違背法令。又聲請人因信賴公權力核發土石採取證之行政處
    分及環境影響評估之限制，竟遭相對人以違法之行政手段箝
    制，其行政處分顯係違反信賴保護原則，聲請人自得就該附
    條件之授益處分予以爭執。原判決適用法令不當，竟謂聲請
    人不得予以爭執，原確定裁定就此未予審酌，即係對應適用
    之法規未予適用，其裁定乃違背法令。(二)原判決認聲請人第
    二次申請延期申報開工，即係本於土石採取法第18條第1項
    提出申請，殊不知由於聲請人始終受環境影響評估審查結論
    之限制而未能開工開採，逕援引相對人說詞，作為其結論判
    斷之依據，其判決理由不備當然違背法令。另原判決謂經濟
    部95年10月24日經礦字第09502706780號及原行政處分之說
    明係屬兩事，尚無關涉云云，而為不利於聲請人之認定，顯
    有判決不適用法規之違法。再者，聲請人已舉證證明迄今環
    評審查之限制仍未解除，且原行政處分所附之停止條件已不
    可能成就。而新中原等公司迄今猶未回填整復既為原判決所
    是認，然該判決竟以聲請人未舉證以實其說及無審究之必要
    云云為由，遽為聲請人不利之認定，殊違論理法則及經驗法
    則。本件情形，倘法院認有必要，亦應依職權調查，茲竟要
    求聲請人就此為舉證，亦有違經驗法則及論理法則。是原判
    決有未依職權調查及違背論理法則及經驗法則之違法。原確
    定裁定見未及此，遽從程序上駁回聲請人之上訴，其適用法
    規顯有錯誤等語。經核原確定裁定以聲請人上訴理由係就原
    審取捨證據、認定事實之職權行使，指摘其為不當，並就原
    審已論斷者，泛言未論斷，而非具體表明合於不適用法規、
    適用法規不當、或行政訴訟法第243條第2項所列各款之情形
    ，難認對原判決之如何違背法令已有具體之指摘，乃認聲請
    人上訴不合法予以駁回等情，已經原確定裁定論斷甚明，並
    無與該案應適用之現行法規顯然違背，或與解釋判例顯有牴
    觸之情形。是聲請人認其對原判決之違法，已為具體之指摘
    ，無非係聲請人相異見解，依首揭說明，尚與所謂適用法規
    顯有錯誤有間，故聲請人據為本件再審之聲請，其聲請為顯
    無再審理由，應予駁回。綜上所述，聲請人主張原確定裁定
    有行政訴訟法第273條第1項第1款所定再審事由，揆諸前揭
    規定及說明，為無理由，應予駁回。
三、據上論結，本件聲請為無理由。依行政訴訟法第283條、第2
    78條第2項、第104條、民事訴訟法第95條、第78條、第85條
    第1項前段，裁定如主文。
中    華    民    國    99    年    9     月    30    日
                    最高行政法院第三庭
                        審判長法官  高  啟  燦
                              法官  吳  東  都
                              法官  黃  合  文
                              法官  劉  介  中
                              法官  陳  鴻  斌

以  上  正  本  證  明  與  原  本  無  異
中    華    民    國    99    年    10    月    4     日
                              書記官  王  史  民

司法院資訊處製作；財團法人民間司法改革基金會備份。
